臺灣高雄地方法院交通事件裁定　　　　 96年度交聲字第578號
原處分機關　交通部公路總局台中區監理所（豐原監理站）
異　議　人　安富通運股份有限公司
上列異議人即受處分人因違反道路交通管理處罰條例案件，對於
交通部公路總局台中區監理所民國96年7 月19日所為之處分（處
分案號：豐監稽違字第裁63-U00000000號），聲明異議，本院裁
定如下：
    主  文
原處分撤銷。
安富通運股份有限公司不罰。
其他異議駁回。
    理  由
一、本件聲明異議意旨略以：原處分機關以異議人即受處分人安
    富通運股份有限公司（下稱安富公司）所雇用之司機孫學禮
    於民國96年5 月24日16時40分許，駕駛異議人所有之車號65
    1-KJ號（板台車號：PX-R6 ，車身號碼：0000000 號）營貨
    櫃曳引車行經高雄港新生查驗站前，因不遵守道路交通標誌
    之指示，及板台無車身號碼等情，而分依道路交通管理處罰
    條例第60條第2 項第3 款、第13條第3 項之規定，填製高港
    警違字第U00000000 、U00000000 號舉發違反道路管理事件
    通知單，另將異議人所雇用之司機孫學禮移送高雄市政府交
    通局交通事件裁決中心，裁處罰鍰新台幣（下同）900 元，
    惟孫學禮當時行經該查驗站前，因塞車前方車輛阻擋視線，
    並未看見燈號為何，其甫進站即見甲○○警員持相機對所駕
    駛之上開車輛拍照，並質疑司機孫學禮係無通行證而紅燈通
    行，惟司機孫學禮當日前後多次行經該查驗站，燈號均顯示
    係綠燈通行狀態，豈獨該次顯示紅燈禁行之理，且異議人所
    有之上開曳引車之板台車身號碼雖因年代久遠而略顯模糊，
    然仍足以辨識0000000 之車身號碼，惟甲○○警員竟無視於
    此而遽認司機孫學禮及異議人有違規行為，而填製高港警違
    字第U00000000 、U00000000 號舉發違反道路管理事件通知
    單，罰單未連號且記載之開立日期亦不相同，於法自有未合
    ，為此依法聲明異議等語。
二、按執行交通勤務警察依法律規定製單舉發違反道路交通管理
    處罰條例所列之違規事實，並由公路主管機關加以處罰，係
    行政機關執行公權力措施而對外直接發生法律效果之單方行
    政行為，本質上為行政處分，受處分人不服公路主管機關所
    為之處罰，依道路交通管理處罰條例第87條之規定向管轄地
    方法院聲明異議，自屬行政救濟程序。關於行政救濟程序舉
    證責任之分配，早期雖曾採行「行政處分公定力理論」，即
    主張依據法令所為之行政處分係屬違法之人，應對其根據事
    實負舉證責任，但此係立於行政權對私人具有優越性之前提
    ，已為今日學說及實務所不採，今日學說及實務基於行政訴
    訟上當事人之法的對等性觀念，認為行政救濟程序之舉證責
    任分配，應採民事訴訟上舉證責任分配原則而加以修正後，
    準用於行政救濟程序（行政法院85年度判字第960 號判決意
    旨可參）。換言之，公路主管機關對於人民有所處罰，必須
    確實證明其違法事實，倘不能證明違法事實之存在，其處罰
    即不能認為合法，87年10月28日修正之行政訴訟法第136 條
    明文規定準用民事訴訟法第277 條舉證責任分配之原則，即
    在揭櫫此意旨。
三、經查：
  (一)本件豐監稽違字第裁63-U00000000號裁決書係於96年7 月19
    日始行開立，並由異議人當場收受乙節，有本院公務電話紀
    錄及該裁決書各1 份在卷可稽，而異議人係於主管機關開立
    本件裁決書前之96年6 月7 日即已具狀向原處分機關即交通
    部公路總局台中區監理所提出異議，並由該機關函轉高雄市
    政府交通局轉送本院審理，而上開裁決書既於本院裁定前已
    開立並交付予異議人收受，為訴訟經濟計，異議人逕向本院
    提出本件聲明異議，程序上自應仍屬適法，合先敘明。
  (二)本件高港警違字第U00000000 、U00000000 號舉發違反道路
    管理事件通知單均係於96年5 月24日開立，U00000000 號舉
    發通知單因掣單員警甲○○誤載日期，已於事後更正，罰單
    聯因U00000000 號舉發通知單為該本罰單之最後1 張，員警
    甲○○用完後另使用U00000000 號之新罰單，故未連號乙節
    ，業據證人即掣單員警甲○○於本院96年度交聲字第567 號
    案件調查中結證明確（本院96年度交聲字第567 號卷96年8
    月13日訊問筆錄第2 頁），而證人甲○○所述亦與一般以制
    式表單填寫，於新、舊單據交替時，確會出現不連號之常情
    相符，所言自為可採，是上開2 張舉發通知單縱有未連號或
    日期誤載之情況，仍並不影響其合法有效性。
  (三)次按，本件依異議人提出之聲明異議狀，其乃係針對高港警
    違字第U00000000 、U00000000 號舉發違反道路管理事件通
    知單提出異議，惟查高港警違字第U00000000 號舉發違反道
    路管理事件通知單所處分之對象係異議人之受僱司機即駕駛
    上開車輛之孫學禮，此有該舉發通知單1 張在卷可稽，而孫
    學禮就高雄市政府交通事件裁決中心於96年7 月31日針對高
    港警違字第U00000000 號舉發違反道路管理事件通知單所為
    之處分（高市府交裁字第裁32-DB0000000號裁決書）前已提
    出聲明異議，並經本院以96年度交聲字第567 號駁回在案，
    今異議人既非該舉發通知單之受處分人，依據前揭法條之規
    定，自不得對此提出異議，是異議人對此部分之異議，自非
    適法而應予駁回。
  (四)查異議人所有之上開車號651-KJ號曳引車（板台車號：PX-R
    6 ，車身號碼：0000000 號），其車身板台所有人係祥永貨
    櫃運輸股份有限公司，並非異議人，有交通部公路總局台中
    區監理所豐原監理站96年8 月22日中監豐字第0960013405號
    函1 份在卷可稽，而證人甲○○固於本院96年度交聲字第56
    7 號案件調查中到庭具結證稱：伊看系爭車輛左右車身都沒
    有車身號碼，也沒有監理所發的車身號碼的小鐵牌，伊當時
    查驗車身時，有拍照等語（本院96年度交聲字第567 號卷96
    年8 月13日訊問筆錄第4 頁），乃依道路交通管理處罰條例
    第13條第3 款之規定，開立罰單處罰汽車所有人即異議人。
    惟針對舉證方式，隨諸我國時下科技相關措施日益進步，民
    眾權利意識亦漸次高漲，故舉發機關於執行取締違反道路交
    通管理處罰條例事件之際，自宜盡量避免流於主觀目測蒐證
    ，應改採科學儀器或其他科技措施詳就案發過程予以蒐證，
    除便於日後保存留查相關資料外，更可杜絕日益增多之舉發
    爭議。本件經本院於96年度交聲字第567 號案件中諭請證人
    甲○○提出本案之車身號碼採證照片，證人甲○○卻表示因
    電腦中毒而已無法提出當時拍攝之採證照片，有本院公務電
    話紀錄1 紙在卷可稽，而本案車輛之車身板台因係於84年8
    月14日發照，屬使用中之拖車，依規定不需重新裝設標誌牌
    ，該拖車並於95年9 月13日業於高雄市監理處管轄之代檢廠
    - 茗欣汽車工業股份有限公司辦理定期檢驗合格，故該半拖
    車之車身號碼打刻位置，應符合「拖車標識牌及車身（架）
    號碼打刻規定」乙節，業據高雄市監理處96年9 月14日高市
    監一字第0960024099號函函示明確，是上開車輛車身板台原
    即無須裝設標誌牌，且其既於95年9 月13日經高雄市監理處
    管轄之代檢廠檢驗合格，足認其於檢驗當時並無車身號碼不
    符之情形，而該車迄至本案96年5 月24日遭舉發時，仍在1
    年之有效定期檢驗範圍內（按依道路交通安全規則第44條第
    2 項規定，領有牌照之拖車，每年至少定期檢驗一次。），
    尚難認該車之車身號碼在此不到1 年之時間，即已脫落至無
    法辨識，而證人甲○○於此既無法提出當時之舉發照片供本
    院查證，異議人對此亦有爭執，則本件在掣單員警甲○○無
    法提出相關證據證明上開車輛車身板台確有車身號碼與原登
    記位置不符之情況下，尚乏積極證據足以證明異議人確有前
    揭違規行為，原處分機關遽以裁罰，自有未當。
四、綜上，本件尚無積極證據足以證明異議人有違反道路交通管
    理處罰條例第13條第3 款之規定，是其就此部分之聲明異議
    為有理由，原處分機關之裁處自應予以撤銷，並由本院另為
    異議人不罰之諭知。至異議人就高港警違字第U00000000 號
    舉發違反道路管理事件通知單所為之異議並不合法，應予駁
    回。
據上論結，應依道路交通案件處理辦法第18條、第20條前段，裁
定如主文。
中　　華　　民　　國　　96　　年　　9 　　月　　27　　日
                     交通法庭  法　官  郭宜芳
以上正本證明與原本無異。
如不服本裁定應於送達後5日內向本院提出抗告狀。
中　　華　　民　　國　　96　　年　　9 　　月　　29　　日
                                書記官  何承育
